臺灣彰化地方法院刑事判決　　　　　　　100年度易字第467號
公　訴　人　臺灣彰化地方法院檢察署檢察官
被　　　告　張慧臻
上列被告因妨害名譽案件，經檢察官提起公訴（100 年度偵字第
2937號），本院判決如下：
    主  文
張慧臻犯公然侮辱罪，處罰金新臺幣參仟元，如易服勞役，以新
臺幣壹仟元折算壹日。
    犯罪事實
一、張慧臻因懷疑配偶林介川與曹麗惠有不正常交往關係，遂時
    至曹麗惠位於彰化縣員林鎮○○○路142 號之住處前觀察。
    緣於民國100 年1 月11日下午3 時40分許，張慧臻又前往曹
    麗惠上址住處外查看，並撥打電話予林介川，林介川接聽電
    話後，一邊佯稱自己人在公司，一邊步出曹麗惠住處，張慧
    臻看見林介川走出曹麗惠住處時，對於林介川之欺瞞勃然大
    怒，乃以安全帽揮打林介川，並基於公然侮辱之犯意，在曹
    麗惠上址住處外大馬路旁不特定人得以共見共聞之場所，朝
    著曹麗惠上址住處，對曹麗惠以「瘋女人」、「討客兄」、
    「討很多客兄」等貶抑字詞加以辱罵大聲咆哮，適有曹麗惠
    鄰居廖冠詠等人在場聽聞，足以對於曹麗惠人格及地位達貶
    損其評價之程度，而公然侮辱曹麗惠。
二、案經曹麗惠訴由臺灣彰化地方法院檢察署檢察官偵查起訴。
    理  由
一、本案被告張慧臻所犯係屬刑事訴訟法第376 條第1 款所列之
    刑法第309 條第1 項之公然侮辱罪，本院爰依刑事訴訟法第
    284 條之1 之規定行獨任審判。
二、證據能力部分：
  (一)按被告以外之人於審判外之言詞或書面陳述，除法律有規定
    者外，不得作為證據；惟被告以外之人於偵查中向檢察官所
    為陳述，除顯有不可信之情況者外，得為證據，刑事訴訟法
    第159 條第1 項、159 條之1 第2 項定有明文。蓋因檢察官
    與法官同為司法官署，且檢察官代表國家偵查犯罪，依法有
    訊問被告、證人及鑑定人之權力，且須對被告有利、不利之
    情形均應注意，況徵諸實務運作，檢察官實施刑事偵查程序
    ，亦能恪遵法定程序之要求，不致有違法取證情事且可信度
    極高，是被告以外之人前於偵查中已具結而為證述，除反對
    該項供述得具有證據能力之一方，已釋明「顯有不可信之情
    況」之理由外，不宜以該證人未能於審判中接受他造之反對
    詰問為由，即遽指該證人於偵查中之陳述不具證據能力，方
    符前揭法條之立法意旨。查本案證人曹麗惠、林介川於檢察
    官偵查中所為之陳述，均經具結，被告未提及檢察官在偵查
    時，有任何不法取供之情形，客觀上並無顯不可信之情況，
    是前揭證人於偵查中之證言自具有證據能力。
  (二)另被告以外之人於審判外之陳述，雖不符刑事訴訟法第159
    條之1 至第159 條之4 之規定，而經當事人於審判程序同意
    作為證據，法院審酌該言詞陳述或書面陳述作成時之情況，
    認為適當者，亦得為證據；當事人、代理人或辯護人於法院
    調查證據時，知有第159 條第1 項不得為證據之情形，而未
    於言詞辯論終結前聲明異議者，視為有前項之同意，刑事訴
    訟法第159 條之5 定有明文。查本案全部卷證，公訴人、被
    告均不爭執其證據能力，本院復衡以該等供述證據作成時之
    情況，並無出於不正取供或其他違法不當情事，堪認為適當
    ，揆諸上開條文之規定，應有證據能力；其餘非供述證據部
    分，經核亦無違法取證之情事，應亦具有證據能力。
三、訊據被告張慧臻固不否認伊有於前揭時、地，朝著告訴人曹
    麗惠之住處謾罵乙節，惟辯稱：當時她打電話給先生林介川
    ，林介川表示人在公司上班，但她卻看見林介川從告訴人住
    處走出來，因為先生欺騙她而氣憤不平，罵了很多話，但不
    記得是否有辱罵上開言詞等語。經查：上開犯罪事實，業據
    證人即告訴人曹麗惠指證明確，且經在場證人林介川於偵查
    中及本院審理時證述屬實，並據證人即告訴人鄰居廖冠詠於
    本院100 年6 月7 日審理時到庭證稱：「我的店面緊鄰告訴
    人住家，就在隔壁，該處是連棟大樓，案發時我本來在裡面
    看書，聽到外面在吵，我就走出去看一下，看到被告站在馬
    路邊線這邊（即林介川所圈劃位置，本院卷第35頁）就對著
    大樓這邊罵得很大聲、聲音很高亢，我看到林介川拉住被告
    ，被告有拿安全帽這樣揮，在打林介川，被告當時不是在罵
    林介川，因為林介川跟被告在拉扯，如果是罵林介川應該是
    面對面罵，但被告是對著大樓罵，就在我跟告訴人的住處對
    面這樣罵，我有懷疑被告是對著告訴人住處在罵，我事後還
    有去問告訴人發生何事，我之前不知道他們有糾紛，但我看
    她好像就是在罵告訴人，當時在場還有大樓管理員，還有六
    、七個人在場，大家會出來也是來看發生什麼事情，大家應
    該都聽得到，因為很大聲，被告罵的方式，我自己的感覺被
    告就是在罵告訴人，案發時告訴人應該在家，因為事後我立
    刻去問告訴人發生什麼事情，告訴人就在她家辦公室」等語
    明確（本院卷第57頁反面至60頁），復有彰化縣警察局員林
    分局100 年5 月16日函及檢附之現場照片、現場位置圖在卷
    可稽（本院卷第33-36 頁），足認被告確有在上開不特定人
    得以共見共聞之場所，以「瘋女人」、「討客兄」、「討很
    多客兄」等粗鄙言語辱罵曹麗惠。按刑法第309 條第1 項之
    公然侮辱罪，僅須行為人以粗鄙之言語、舉動、文字、圖畫
    侮謾辱罵或為其他輕蔑他人人格之行為已足。本件被告所言
    「瘋女人」、「討客兄」、「討很多客兄」等語，確屬足以
    貶損他人社會評價之輕蔑言詞。綜上所述，本案事證明確，
    被告上開公然侮辱犯行已可認定，應依法論科。
四、按刑法上之公然侮辱罪，須侮辱行為足使不特定人或多數人
    得以共見共聞始行成立（司法院院字第2033號解釋參照）。
    查被告張慧臻上開所為，確使證人廖冠詠（告訴人鄰居）等
    不特定人在場共見共聞，且廖冠詠亦證稱：被告罵得很大聲
    ，被告罵的方式，感覺就是在罵告訴人等語，是核被告張慧
    臻所為，係犯刑法第309 條第1 項之公然侮辱罪。爰審酌被
    告之素行良好（參卷附臺灣高等法院被告全國前案紀錄表）
    ，其因不滿先生林介川與告訴人曹麗惠過從甚密，且在被告
    表示不滿後，渠等仍不願避嫌，常有往來（參卷附林介川、
    曹麗惠出遊照片及通聯紀錄，本院卷第15-26 頁），被告氣
    憤不滿，始以上開不雅言語侮辱告訴人，並考量其犯罪之目
    的、手段、對告訴人造成之損害程度，暨被告犯後雖未能坦
    承犯行（被告表示當時十分氣憤，不記得是否有辱罵上開言
    詞），惟仍當庭向告訴人道歉，並下跪請求原諒（本院卷第
    12頁反面），但猶未能徵得告訴人之諒解（告訴人則另請求
    損害賠償50萬元）等一切情狀，量處如主文所示之刑，並諭
    知易服勞役之折算標準，以示懲儆。
據上論斷，應依刑事訴訟法第299 條第1 項前段，刑法第309 條
第1 項、第42條第3 項，刑法施行法第1 條之1 第1 項、第2 項
前段，判決如主文。
本案經檢察官高宏銘到庭執行職務。
中    華    民    國   100    年    6     月    21    日
                        刑事第七庭    法  官  郭麗萍
以上正本證明與原本無異。
如不服本判決，應於收受判決後10日內向本院提出上訴書狀，並
應敘述具體理由；其未敘述上訴理由者，應於上訴期間屆滿後20
日內向本院補提理由書（均須按他造當事人之人數附繕本「切勿
逕送上級法院」）。
告訴人或被害人對於判決如有不服具備理由請求檢察官上訴者，
其上訴期間之計算係以檢察官收受判決正本之日期為準。
中    華    民    國   100    年    6     月    22    日
                                     書記書  吳冠慧
【附錄本案論罪科刑法條】
中華民國刑法第309條：
公然侮辱人者，處拘役或 3 百元以下罰金。
以強暴犯前項之罪者，處1 年以下有期徒刑、拘役或5 百元以下
罰金。